最高法院民事裁定　　　　　　　　　　111年度台抗字第418號
再 抗告 人　羅昇雲
訴訟代理人　蔡佩蓉律師
　　　　　　蔡慧玲律師
上列再抗告人因與新北市政府警察局新店分局間聲請保全證據事
件，對於中華民國111年2月25日臺灣高等法院裁定（111 年度抗
字第266號），提起再抗告，本院裁定如下：
    主  文
再抗告駁回。
再抗告訴訟費用由再抗告人負擔。
    理  由
本件再抗告人向臺灣臺北地方法院（下稱臺北地院）聲請保全證
據，經該院裁定駁回，提起抗告。原法院以：再抗告人與相對人
新北市政府警察局新店分局間關於相對人於民國109年6月29日執
行車號000-0000自小客車違規停車拖吊糾紛，前經原法院以 109
年度抗字第1337號裁定（下稱第1337號裁定）准就是日拖吊作業
之相關錄影、錄音及拍照等（下稱系爭證據）為保全。又是日值
勤員警密錄器及拖吊車行車紀錄器等檔案（下稱系爭檔案），亦
由臺灣臺北地方檢察署（下稱臺北地檢）以110 年度保全字第87
號案件保管在案，均非置於相對人實力支配下，系爭證據、檔案
難認有即將滅失、難以使用或遭相對人再行變造、竄改之情事，
而有保全證據之必要。再抗告人未釋明有保全證據之必要性，則
其以為確認系爭證據、檔案是否已遭相對人偽造、變更，並作為
刑事告訴及國家賠償之依據為由，聲請鑑定系爭證據、檔案，不
應准許，因而維持臺北地院所為駁回再抗告人保全證據聲請之裁
定，駁回其抗告。
按修正民事訴訟法之證據保全制度，基於當事人自行研判紛爭之
實際狀況，可助於其尋求解決紛爭之手段，以消弭訴訟，乃擴大
賦與當事人在起訴前蒐集事證資料之機會，於同法第368條第1項
後段增訂「就確定事、物之現狀」，亦得聲請為鑑定、勘驗或保
全書證之規定，不以證據有滅失或礙難使用之虞為限。然仍須於
有法律上利益並有必要時，始得為之，以防止濫用而損及他造之
權益，並避免司法資源之浪費。此項「就確定事、物之現狀」程
序，一方面係為實現證據開示之機能，另一方面難免有摸索性證
明之虞，如何避免二者間之衝突，應視紛爭之類型、聲請人與他
造對事證之獨占程度，綜合接近證據程度、武器平等原則、利益
權衡原則，予以平衡考量，以為「必要性」之判斷。又保全證據
之聲請，除應表明應保全之證據、依該證據應證之事實、應保全
證據之理由，並就應保全證據之理由予以釋明，此觀同法第 370
條第1項、第2項規定即明。準此，原告聲請保全證據，應由其負
責查清表明應保全之特定證據，並釋明應保全證據之理由。查再
抗告人就其聲請有必要性，固謂確認系爭證據、檔案是否已遭相
對人偽造、變更，以作為其提出刑事告訴及國家賠償之依據云云
。惟系爭證據、檔案現分別由臺北地院、臺北地檢保管中，非由
相對人獨占，且相對人未較再抗告人接近。而再抗告人是否提出
刑事告訴，尚非民事保全證據保護範疇。又其於第1337號裁定准
予保全證據後，亦自認迄未對相對人提起民事訴訟，其再陳稱本
件聲請係作為提起國家賠償訴訟之依據，非無摸索性證明之虞。
再抗告人就法律上受有何等損害乙節，亦未為釋明，自難認再抗
告人就鑑定系爭證據、檔案之聲請有法律上之必要性。原法院本
此意旨，維持臺北地院駁回再抗告人保全證據聲請之裁定，以裁
定駁回其抗告，經核並無適用法規顯有錯誤之情形。再抗告意旨
猶執陳詞，指摘原裁定適用法規顯有錯誤，聲明廢棄，非有理由
。
據上論結，本件再抗告為無理由。依民事訴訟法第495條之1第 2
項、第481條，第449條第1項、第95條、第78條，裁定如主文。
中    華    民    國   111    年    5     月    19    日
                      最高法院民事第五庭
                          審判長法官  袁  靜  文  
                                法官  林  金  吾  
                                法官  陳  靜  芬  
                                法官  許  秀  芬  
                                法官  石  有  為  
本件正本證明與原本無異
                                      書  記  官
中    華    民    國   111    年    6     月    7     日